臺灣臺北地方法院民事裁定　　　　　　 100年度事聲字第27號
異　議　人　萬榮行銷股份有限公司
法定代理人　劉五湖
債　務　人　楊紹麟原名楊顏賓.
上列異議人因債務人楊紹麟聲請更生事件，對於中華民國99年12
月31日本院司法事務官98年度執消債更字第79號所為更生方案認
可之裁定提出異議，本院裁定如下：
    主  文
異議駁回。
    理  由
一、按債務人有薪資、執行業務所得或其他固定收入，法院認更
    生方案之條件公允者，得不經債權人會議可決，逕依債務人
    之聲請或依職權以裁定認可更生方案，消費者債務清理條例
    第64條第1項定有明文。而債務人之更生方案應否准許，係
    以是否公允為斷，而所謂公允，應審酌債權人與債務人之利
    益衡平、債務人之償債能力與清償誠意以及社會公益等因素
    為綜合判斷，非以還款成數為絕對標準。又當事人對於司法
    事務官處理事件所為之終局處分，得於處分送達後10日之不
    變期間內，以書狀向司法事務官提出異議。司法事務官認前
    項異議有理由時，應另為適當之處分；認異議為無理由者，
    應送請法院裁定之。法院認第1 項之異議為有理由時，應為
    適當之裁定；認異議為無理由者，應以裁定駁回之，此項規
    定於更生或清算之程序準用之，此觀民事訴訟法第240 條之
    4 第1 至3 項、消費者債務清理條例第15條規定即明。
二、本件異議意旨略以：債務人本身收入不豐，反不思另闢財源
    ，卻進而提出清償成數偏低之更生方案所致，且債權人認債
    務人明知當時本身收支已無法平衡，卻仍恣意刷卡消費並提
    領現金花用，嗣後卻無法依約還款。再者，債務人負債之原
    因，顯已非為日常生活所必需，其中或為投資失利又或有奢
    侈、浪費之用。且債務人現齡60歲，於更生期間已屆法定退
    休年齡，除可領取退休俸外，依法可請領政府老人年金，應
    將此移為清償。債務人為增加收入而兼職，或利用假日打工
    以增加清償成數，鈞院片面維護債務人利益而未平衡考量雙
    方權利，實嫌草率，為此提出異議，爰請廢棄原裁定云云。
三、經查：
  (一)本件債務人以其有不能清償債務之情事，向本院聲請更生，
    經本院於民國98年4 月2 日以98年度消債更字第41號裁定開
    始更生程序，並命由司法事務官進行更生程序，有上開裁定
    在卷可稽。觀諸本院司法事務官所認可之更生方案，其更生
    條件為每1 個月為1 期，共96期（清償期間8 年），每期清
    償金額為新臺幣（下同）12,000元，第2 期並加計扣薪款
    14,122 元 ，清償總額為1,166,122 元，償還成數為總債權
    金額3,916,458 元之29.77 ％。異議人雖主張還款成數過低
    等語，然而本件債務人於更生方案履行期間每月之必要支出
    共為12,678元，此已包括租金7,000 元、管理費、膳食費交
    通費、醫療費、水電瓦斯等費用，參酌內政部社會司公告之
    99年度最低生活費用，臺北市平均每人每月最低生活費用為
    14,614元，此可見債務人願以更為拮据之方式維持基本生活
    ，已為更生方案盡最大之努力。本件還款方式之計算基礎，
    已審核債務人聲請前二年內之收入及支出，並酌留更生方案
    履行期間之必要生活費用後所得之數額，則償還金額及成數
    僅是藉由數字計算之中性結論，並非具有價值之判斷。異議
    人主張更生方案清償比例過低，不符公平等情，實非有理。
  (二)異議人主張債務人有奢侈浪費、逾越其經濟能力闊舉債務，
    致造成聲請更生之原因云云，惟更生方案在於以債務人現有
    之資力，盡最大能力提出清償方案，至於債務人過往之消費
    情況是否恣意揮霍無度或浪費，乃是日後可否免責之判斷依
    據，非於更生方案時所需考量者，是異議人此部分之主張，
    亦有未洽。
  (三)異議人雖稱更生方案未將債務人可請領之退休金、老人津貼
    納入計算云云，惟查債務人目前為臺北市中山區清潔隊員，
    屬以工代賑之員工，有環保局以工代賑函附卷為憑，其得否
    於65歲時申請退休金尚屬未知事項。且本件債務人每月支出
    僅12,678元，已低於上開最低生活費標準，縱於屆滿65歲時
    得請領3,000 元之老人年金，其總額亦與最低生活費標準相
    當，且斯時年歲已高，酌予提高生活費保障老年生活亦屬適
    當，再觀諸其於將屆高齡之際，仍願勉力申請代賑工，從事
    勞動體力之清潔工作，將履行期間延長為8 年，實已展現其
    清理債務之誠意，此部分業經司法事務官於原認可裁定中詳
    加考量，故債權人上開異議理由，實不足採。
  (四)異議人雖另以債務人應可兼職或利用假日打工增加收入為由
    ，認更生方案非屬公允云云，惟債務人未來是否因努力工作
    增加收入，係屬將來不確定事項，非本件更生方案所得預先
    規劃，且以債務人月薪約22,000元，而債務人自知每月收入
    不豐，願撙節從簡，每月僅支出12,678元，餘12,000元用以
    清償債務，堪認債務人已盡最大努力及清理債務之誠信。併
    按本條例之立法目的，係為使不幸陷入經濟困境之人得以清
    理債務、重建生活，並在清理過程中能保有符合人性尊嚴之
    最低基本生活。本院綜合斟酌上情，難謂原裁定認可債務人
    之更生方案有何有欠公允之處。
四、綜上所述，原裁定斟酌債務人有固定收入，所提更生方案之
    條件核屬公允、適當、可行，又查無債務人有消費者債務清
    理條例第63條或第64條第2 項所定不應認可之消極事由存在
    ，不經債權人會議可決，逕依該條例第64條第1 項裁定認可
    債務人所提之更生方案，經核於法要無不合。異議人指摘原
    裁定不當，聲明異議，求予廢棄原裁定，為無理由，應予駁
    回。
五、依消費者債務清理條例第15條、民事訴訟法第240條之4第3
    項，裁定如主文。
中    華    民    國   100    年    2     月    15    日
              民事第二十二庭法      官  紀文惠
上為正本係照原本作成
如不服本裁定，應於裁定送達後10日內，以書狀向本院提出抗告
，並繳納抗告費新臺幣1千元。
中    華    民    國   100    年    2     月    15    日
                            書  記  官  陳慧奇